---
title: "Informe sobre el CoVid-19"
author: "Tomás Muñoz"
date: "9 de marzo de 2020"
output:
  pdf_document: default
  html_document:
    df_print: paged
---

# Introduccion #

La intención de este informe es sacar conclusiones sobre el impacto y avance del coronavirus en el mundo, asi como predecir la futura tasa de infectados valiendonos de un modelo matemático y de las bases de datos del CoVid-19. Los datos son obtenidos de un repositorio de GitHub los cuales son suministrados por el Hospital John Hopkins.
# Modelado matemático de una epidema #

La cantidad delta representa la variación de casos registrados de un dia para otro



$$\Delta_n=I_{n+1}-I_n$$

Esta cantidad está influenciada por dos variables que llamaremos E (exposición) y p (probabilidad de contagio), representaremos a los Infectados por I

$$\Delta_n=I_n*E*p$$
Pero antes habíamos calculado $\Delta_n$ , de modo que lo reemplazaremos.


$$\Delta_n=I_{n+1}-I_n = I_n*E*p$$
Podemos pronosticar que cantidad de infectados habrá mañana en un país si despejamos $I_{n+q}$.
Despejando tenemos ...

$$I_{n+1}=I_n(E*p) + I_n$$

Luego 

$$I_{n+1}= I_n ( 1 + E*p)$$

Llamaremos factor de contadio F a : $F=(1+ E*p)$

Con estos valores prodemos predecir cuando la epidemia terminará de contagiar a todos los habitantes de un país. F es siempre mayor que 1 y podríamos pensar que E y p son una probabilidad conjunta.

Así tenemos entonces

$$I_{n+1}=I_n*F$$

Asi podremos saber cuantos infectados habra al dia siguiente, teniendo los datos del día actual.


** Accediendo a los datos actualizados del Covid-19 **

Los datos más actualizados del avance de la epidemia se pueden encontrar en el sitio :
<https://github.com/CSSEGISandData/COVID-19/raw/master/csse_covid_19_data/csse_covid_19_time_series>.


```{r}
library(readr)

datacov <- read_csv("https://raw.githubusercontent.com/CSSEGISandData/COVID-19/master/csse_covid_19_data/csse_covid_19_time_series/time_series_covid19_confirmed_global.csv", col_names = TRUE, col_types = "")
```

He usado el comando datacov <- read_csv("https://raw.githubusercontent.com/CSSEGISandData
/COVID-19/master/csse_covid_19_data/csse_covid_19_time_series/
time_series_covid19_confirmed_global.csv", col_names = TRUE, col_types = "")

## Listar paises afectados

Convertiremos en variables factoriales a la primer columna de la tabla. Esto nos indicará cuantas regiones de cada país son analizadas en las filas.

```{r}
paises <- summary(factor(datacov$`Country/Region`))
head(paises)
```
Recuerda utilizar View(paises) para ver todas las variables categóricas.

## Regiones por país

```{r}
regiones <- summary(factor(datacov$`Province/State`))
head(regiones)
```

Esto nos indica que China Tiene 33 regiones en las que registra estadíticas.

Como podemos observar algunos países sólo reportan el total de casos por pais. Argentina ha optado por este método. Otros como Australia discriminan por regiones. Finalmente Estados Unidos discrimina por cada Estado de la Unión. 

Para eliminar repetido podemos transformar la lista de la columna dos en una variable factorial y luego filtrar los valores únicos.

```{r}
unique(factor(datacov$`Country/Region`))
```

Argentina está en la fila 7 de esta tabla

Si queremos ver el total de personas infectados que existen en una fecha deberemos tener en cuenta que la base comenzó a registrar datos el 22 de Enero del 2020. Estos datos aparecen en la cuarta columna.
El primer caso registrado en Argentina fue el día 3 de Marzo y esto se encuentra en la columna titulada 3/3/20. 
Si queremos conocer el dato de la fecha 8 de Marzo buscaremos la columna 51.

```{r}
datacov_A <- datacov[7,]
#datacov_A1 <- datacov[datacov$`Country/Region`=="Argentina",]
```

##Evolución de contagios en Argentina


```{r}
final_date <- length(datacov_A)
equis <- seq(5:final_date)
plot(equis, datacov_A[1,5:final_date],main="Evolución Contagios en Argentina", sub="El primer contagio aparecion el dia 33 de la Pandemia",ylab="Contagios",xlab = "Dias a partir del 22/1/2020")
```



##Evolución de contagios en EEUU

Estados Unidos está en la fila 248
```{r}
datacov_U <- datacov[226,]

```

Gráfico de evolución

```{r}
final_date <- length(datacov_U)
equis <- seq(5:final_date)
plot(equis, datacov_U[1,5:final_date],main="Evolución Contagios en USA", sub="El primer contagio aparecion el dia 1 de la Pandemia",ylab="Contagios",xlab = "Dias a partir del 22/1/2020")
```


## Determinación del factor de contagio F de Argentina

```{r}
final_date <- length(datacov_A)
final_date_n <- length(datacov_A)-1

fN <- datacov_A[1 , 47:final_date]
fD <- datacov_A[1 , 46:final_date_n]
F_Arg <- fN / fD

head(F_Arg)
```

Evolución de F en la Argentina

```{r}
equis_2 <- seq(1:length(F_Arg))
plot(equis_2,F_Arg, type="l", main= "Evolución de F en Argentina")
```
Intervalo de Confianza
```{r}
contagios_smooth <- data.frame(equis_2,t(F_Arg))
library(ggplot2)

ggplot(contagios_smooth, aes(x=contagios_smooth$equis_2,  y=contagios_smooth$t.F_Arg.)) + geom_smooth(method = lm) + 
   xlab("Dia 0= 3/3/2020") + ylab("Factor F") + 
  ggtitle("Tendencia Lineal de F e intervalo de confianza")

```




```{r}
 boxplot(data.frame(t(F_Arg)))
```


```{r}
summary(data.frame(t(F_Arg)))
```


## Cálculo de el límite superior a 40 millones de infectados 

Dado que F está calculado podemos asumur que se mantendrá constante durante toda la pandemia.
Asumiremos el valor promedio que nos indica el estadístico summary, F= 1.349

Para el cálculo usaremos el comando while, es semejante al comando for, pero en este caso no se cuantas veces debo repetir el conjunto de expresiones. Por ello elijo el límite de una variable que se acumula hasta superar los 40 millones

```{r}
#defino las variables
F_Argentina <- 1.349
tot_contagiados <- 0
historial_contagios <- matrix(c(0,0),nrow = 70, ncol = 2)

infectados_hoy <- 837
i <- 0

while(tot_contagiados < 40000000)
{ i<- i+1
  tot_contagiados <-  F_Argentina * infectados_hoy
  historial_contagios[i,1] <- i
  historial_contagios[i,2] <- tot_contagiados
  
  infectados_hoy <- tot_contagiados
}
print("Dias restantes para el pico de la epidema") 
i 

plot(historial_contagios[ , 1], historial_contagios[ ,2] , main = "Evolución de la epidemia en Argentina", sub = "Pronóstico sujeto a la variabilidad de F")

```

